臺灣高等法院臺南分院民事裁定
109年度聲再字第139號
再審聲請人  黃豊喬  
再審相對人  李承錦   00000000000

上列當事人間請求侵權行為損害賠償事件，再審聲請人對於中華
民國109年9月2日本院109年度聲再字第110號確定裁定聲請再審
，本院裁定如下：
    主  文
再審之聲請駁回。
再審聲請訴訟費用由再審聲請人負擔。
    事實及理由
一、聲請再審意旨略以：原再審裁定（本院109年度聲再字第110
    號）有民事訴訟法第496條第1項第1款所指之適用法規顯有
    錯誤、第4款依法律或裁判應迴避之法官參與裁判之再審事
    由、同法第497條重要事證漏未斟酌之再審原因：
　㈠原再審裁定由曾參與本件訴訟事件前審、原再審判決(108年
    度再易字第21號)之法官高榮宏、陳春長、林富郎作成，卻
    未依法迴避，消極不適用民事訴訟法第32條第7款、大法官
    會議釋字第256號解釋，有民事訴訟法第496條第1項第1款、
    第4款之再審事由。
　㈡原再審裁定：理由三、㈠⒉、㈡⒉⑴、㈡⒉⑴無視法令、卷證引用第
    一次再審判決(108年度再易字第21號)，消極不適用民事訴
    訟法第497條、第279條第1項、222條第3項、第277條規定規
    定，辦理民事訴訟事件應行注意事項第88條第3項，而有民
    事訴訟法第496條第1項適用法規顯有錯誤之情事、且原裁定
    有同法第497條就足影響於判決之重要證物，漏未斟酌之再
    審事由（詳本院卷第13-39頁)。並聲明：先位聲明：㈠原再
    審裁定廢棄，將聲請人109年6月11日民事訴訟聲請再審狀交
    由未曾參與本件訴訟事件、不需依法迴避法官審理。㈡歷次
    再審及前訴訟程序第一、二審訴訟費用由相對人負擔。備
    位聲明：㈠原再審裁定廢棄，再開審理程序，以將原確定裁
    定、原再審判決、前訴訟程序原確定判決及前訴訟程序第一
    審判決不利於聲請人部分均廢棄。㈡上開廢棄部分相對人在
    前訴訟程序第一審之訴及假執行之聲請均駁回。㈢歷次再審
    及前訴訟程序第一、二審訴訟費用由相對人負擔。
二、按提起再審之訴，應依民事訴訟法第501條第1項第4款規定
    ，表明再審理由及關於再審理由並遵守不變期間之證據。上
    開規定，於確定裁定聲請再審準用之，亦為同法第507條所
    明定。次按聲請再審，依民事訴訟法第507條準用同法第
　　501條第1項第4款之規定，應以書狀表明確定裁定有合於同
    法第496條第1項各款或第497條之再審事由，此為法定必須
    具備之程式，如未合法表明再審事由，其聲請即不合法，性
    質上無庸命其補正。而所謂表明再審理由，必須指明確定裁
    定有如何合於法定再審事由之具體情事始為相當。
三、經查：
　㈠再審聲請人前因不服臺灣臺南地方法院（下稱臺南地院）106
    年度訴字第1647號、本院107年度上易字第101號確定判決(
    下稱前確定判決)，提起再審之訴，經本院108年度再易字第
    21號判決駁回(下稱第一次再審)。
　㈡再審聲請人嗣對本院108年度再易字第21號判決，提起再審之
    訴，經本院以108年度再易字第29號裁定駁回(下稱第二次再
    審裁定)。
　㈢再審聲請人復對本院108年度再易字第29號裁定聲請再審，經
    本院以109年度聲再第110號裁定駁回（下稱第三次再審裁定
    )。
　㈣再審聲請人再對本院109年度聲再字第110號確定裁定聲請再
    審，即本件再審之聲請。惟查：
　　⒈再審聲請人主張原再審裁定由曾參與本件訴訟事件前審、
      原再審判決(108年度再易字第21號)之法官高榮宏、陳春
      長、林富郎作成，卻未依法迴避，消極不適用民事訴訟第
      32條第7款、大法官會議釋字第256號解釋，有民事訴訟法
      第496條第1項第1款、第4款之再審事由。然按法官曾參與
      該訴訟事件之前審裁判或仲裁者，應自行迴避，民事訴訟
      法第32條第7款雖定有明文。惟此條款規定，乃在使法官
      不得於其曾參與之裁判之救濟程序執行職務，以維審級之
      利益及裁判之公平。因此，法官曾參與訴訟事件之前審裁
      判或更審前之裁判者，固應自行迴避。對於確定終局判決
      提起再審之訴者，其參與該確定終局判決之法官，依同一
      理由，於再審程序，亦應自行迴避。惟各法院法官員額有
      限，其迴避以一次為限（司法院大法官會議釋字第256號
      解釋意旨參照）。故於聲請再審之情形，僅參與前次確定
      終局裁定之法官，應自行迴避。查再審聲請人就第二次再
      審確定裁定聲請再審，由本院109年度聲再字第110號受理
      ，承審該案件之法官未參與前次案件之裁定（即第二次確
      定裁定)，縱其曾參與第一次再審之裁判，亦非屬前揭應
      自行迴避之情形，原確定裁定(即第三次再審裁定)，並未
      違反民事訴訟法第32條第7款規定，該確定裁定無民事訴
      訟法第496條第1項第4款所定再審事由，於法並無違背。
      因此，再審聲請人仍主張原確定裁定違反民事訴訟法第32
      條第7款規定，具有民事訴訟法第496條第1項第1、4款所
      定之再審事由，為無理由。
　  ⒉依再審聲請人本件再審聲請狀表明之再審理由，無非說明
      其對於原確定判決不服之理由，即原確定判決法官整理系
      爭不爭執事項，惟就系爭不爭執事項第一、三項之事證棄
      置不理，其以再審訴狀主張上揭事證，第一次再審判決指
      為與證物有別，棄置不理，其提起第二次再審，第二次再
      審裁定仍就上述事證棄置不理，第二次再審裁定顯有漏未
      斟酌重要證物致影響判決結果之再審事由等語；惟再審聲
      請人前就原確定判決提起第一次再審，經第一次再審判決
      事件受理，而其再審事由主張：原確定判決經法官於準備
      程序筆錄整理系爭不爭執事項十七項，該不爭執事項係重
      要證物，原確定判決於理由中就系爭不爭執事項第一、二
      、三、五、八、九、十、十一、十二、十五、十六、十七
      項均未論及，對足以影響於判決之重要證物，漏未斟酌，
      依民事訴訟法第497條規定提起再審等語（第一次再審判
      決卷第10-18頁），經第一次再審判決認定此均與民事訴
      訟法第497條規定就足影響於判決之重要證物漏未斟酌之
      要件，尚有未合，有第一次再審判決附卷供參。再審聲請
      人復擷取系爭不爭執事項第一、三項，指摘原確定判決就
      系爭不爭執事項第一、三項未予審酌，合於民事訴訟法第
      497條規定之再審事由等語，經第二次再審裁定，以再審
      聲請人所為，顯係以同一事由，聲請再審，經第三次再審
      裁定認其再審之聲請為不合法，予駁回後，復擷取同一事
      由再指摘第三次再審裁定違反民事訴訟法第279條第1項、
      第222條、辦理民事訴訟事件應行注意事項第88第3項，而
      認第三次再審裁定，有民事訴訟法第496條第1項第1款、
      第497條之再審事由，顯非合法。
　　⒊原確定裁定(即第三次再審裁定)就再審聲請人主張：①第一
      次再審判決就其提起再審之訴，棄置不理，亦未說明不採
      理由，無視卷證、錯誤指稱再審相對人非以判決離婚受有
      損害為請求賠償之依據，與系爭離婚判決記載：再審相對
      人係以婚姻圓滿權受侵害，請求精神慰撫金，而經法院判
      令其給付20萬元等語矛盾，第一次再審判決認定事實未憑
      證據，其不服又提起再審，第二次再審裁定仍未依法調查
      、釐清系爭離婚判決言詞辯論期日通知書、判決書正本之
      送達是否合法，再審相對人是否婚姻圓滿權受損害，而得
      請求精神賠償，就其所舉事證，棄置不理、隻字未提，第
      二次再審裁定顯有消極不適用民事訴訟法第136條、第138
      條、第440條、第222條第1項規定；②原確定判決二審法官
      整理爭點，原確定二審判決就系爭不爭執事項第一、三項
      事證棄置不理，未依民事訴訟法第279條第1項引之作為判
      決基礎，亦未依同法第270條之1第1項規定受法律拘束，
      就兩造爭執事項第四項進行調查、認定事實，以釐清爭點
      ，復未說明不採理由，其不服提起再審之訴主張原確定判
      決有消極不適用民事訴訟法第279條第1項、第270條之1第
      3項規定情事，第一次再審判決棄置不理，未以原確定二
      審判決認定之事實為基礎，以判斷原確定判決適用法規是
      否顯有錯誤，其不服再次提起再審，第二次再審裁定仍未
      引用系爭不爭執事項第一、三項為判決基礎，亦未就系爭
      爭執事項第四項進行調查、認定事實，第二次再審裁定消
      極不適用民事訴訟法第279條第1項、第270條之1第3項規
      定等語。認定：「⑴關於再審聲請人主張第二次再審裁定
      違反民事訴訟法第138條規定部分：查再審聲請人於所提
      第一次再審判決，業已主張開庭通知、系爭離婚判決書可
      向其事務所送達，卻寄存送達，系爭離婚事件是否有未合
      法送達之情形、判決是否尚未確定、無既判力，係該案之
      重要爭點，與再審相對人請求精神撫慰金有無理由之認定
      有重要關聯，原確定判決就此亦於不爭執事項三、五為記
      載，原確定判決逕認無涉，顯與民事訴訟法第138條有違
      等語；此經第一次再審判決認定：再審原告即再審聲請人
      主張原確定判決之認定與民事訴訟法第138條關於寄存送
      達之規定有違，然原確定判決係再審相對人以再審聲請人
      於婚後與年籍姓名不詳之女尼往來頻繁，交談多有提及錢
      財相關情事，於101年8、9月間常口中念念有詞，拒絕再
      審相對人母親、胞妹關心，驅趕、辱罵再審相對人母親等
      事實，依民法第184條第1項、第195條第1項規定請求再審
      聲請人賠償損害，足見再審相對人非以判決離婚受有損害
      為請求賠償之依據，系爭離婚事件是否判決確定，與再審
      相對人於原確定判決之請求有無理由無必然關係，原確定
      判決認定系爭離婚判決是否有未合法送達之情形及有礙再
      審聲請人之訴訟程序權等瑕疵，尚與再審相對人之請求有
      無理由之認定無涉等，亦無不當，原確定判決就系爭離婚
      事件之送達效力為何縱未認定，亦無消極不適用法規顯然
      影響裁判之情事，難認定有適用法規錯誤之再審事由等語
      。上情有第一次再審判決附卷供參（本院卷第72-74頁）
      。再審聲請人於本件復主張系爭離婚判決未合法送達、判
      決未確定，原確定判決認定系爭離婚判決已確定，有違民
      事訴訟法第138條規定等語，聲請再審，顯係以同一事由
      再行提起再審之訴，此部分聲請於法不合」，經核並無不
      合，再審聲請人以該部分有不適用民事訴訟法第497條、
      第222條第3項、第277條、辦理民事訴訟事件應行注意事
      項第88條第3項之情事，而有民事訴訟法第496條第1項適
      用法規顯有錯誤、同法第497條就足影響於判決之重要證
      物，漏未斟酌之再審事由，亦屬無據。
　　⒋原確定裁定(即第三次再審裁定)就再審聲請人上述其餘所
      引適用法規錯誤之主張，即再審聲請人係以第二次再審裁
      定應調查原確定判決是否與系爭離婚判決相關、系爭離婚
      事件之言詞辯論期日通知書及判決書是否合法送達、原確
      定二審判決及第一次再審判決是否援引系爭不爭執事項為
      判決基礎、是否就系爭爭執事項為調查；依再審聲請人主
      張，上開事實係涉及系爭離婚判決有無違反民事訴訟法第
      136條、第440條、第222條規定，及系爭確定判決有無違
      反民事訴訟法第279條第1項、第270條之1第3項規定，認
      ：然此與第二次再審裁定是否違反前揭規定有別，再審聲
      請人以系爭離婚判決、原確定判決違反前揭規定，指摘第
      二次再審裁定消極未適用前述規定，據以聲請再審，自無
      理由。且就再審聲請人以其所提第二次再審裁定事件，係
      其不服原第一次再審判決提起再審，第二次再審裁定誤認
      其亦對原確定判決提起再審，而於第二次再審裁定主文逐
      一列舉駁回，此屬訴外裁判，違反民事訴訟法第388條規
      定等語之主張。認：「惟再審聲請人提起第二次再審，係
      請求第一次再審判決、原確定判決不利於再審原告部分均
      廢棄；上開廢棄部分，再審被告在前訴訟程序第一審之訴
      及假執行之聲請均駁回。有本院調取第二次再審裁定卷可
      憑（第二次再審裁定卷第7頁）；第二次再審裁定審酌再
      審聲請人提起再審之主張，認未符合再審事由，而於主文
      諭知駁回再審聲請人之再審，此有第二次再審裁定附卷供
      參，尚無再審聲請人所指第二次再審裁定認定再審聲請人
      對原確定判決、第一次再審判決提起再審並於裁定主文逐
      一列舉駁回之事實，再審聲請人主張第二次再審裁定有訴
      外裁判之情事，顯不可採」。且原確定裁定(即第三次再
      審裁定)針對再審聲請人以第一次再審判決就系爭不爭執
      事項未依民事訴訟法第279條第1項規定作為判決基礎，有
      漏未斟酌重要證物、致影響判決結果之再審事由，其就第
      一次再審判決提起再審之訴，此係就第一次再審判決提起
      再審，而其於第一次再審判決主張適用法規顯有錯誤、重
      要證物漏未斟酌則係就原確定判決所提再審，第二次再審
      裁定未調查、審認，泛指其係以同一事由更行提起再審之
      訴，消極不適用民事訴訟法第497條、第222條第1項、第4
      98條之1規定等語；認定「再審聲請人所提第一次再審判
      決、第二次再審裁定事件，前後再審之訴請求廢棄之確定
      判決雖有不同，惟前後再審之訴主張之事由相同，則第二
      次再審裁定以：再審聲請人主張原確定二審判決於準備程
      序筆錄整理系爭不爭執事項十七項及系爭爭執事項第四項
      均係重要證物，於判決理由均未論及，棄此足以影響於判
      決之重要證物，漏未斟酌，有民事訴訟法第496條第1項第
      1款、第497條所定之再審理由，經本院認顯無再審理由，
      不經言詞辯論，以再審確定判決駁回確定，再審原告仍以
      同一事由，對於駁回再審之訴之確定判決，更行提起再審
      之訴，自非合法等語，並無不合。再審聲請人指第二次再
      審裁定前開認定適用法規顯有不當，自不足採」。經核，
      亦無本件再審聲請人所主張適用法規顯有錯誤、重要證物
      漏未斟酌之再審事由。
　　⒌原確定裁定(即第三次再審裁定)就再審聲請人所主張：其
      就第一次再審判決提起再審並未主張系爭離婚判決應向任
      職之警察局送達，而係主張系爭離婚判決係再審相對人於
      104年10月27日私下提告所致，言詞辯論通知、系爭離婚
      判決正本均採寄存送達，其未受合法通知，違反民事訴訟
      法第138條規定，送達不合法，系爭離婚判決難認已確定
      ，無既判力，再審相對人並無婚姻圓滿權受損害而得請求
      精神賠償，原確定判決認系爭離婚判決有既判力，判決理
      由與法律規定矛盾，有消極不適用民事訴訟法第138條、
      第440條規定，適用法規顯有錯誤等語；認定：「按當事
      人聲請再審，聲明係對某件裁定為再審，但其再審訴狀理
      由，指摘該確定裁定以前之再審裁判如何違法部分，不能
      認係對所聲請再審裁定之再審理由，法院無一一論斷之必
      要（最高法院86年度台聲字第172號裁定意旨參照）。本
      件再審聲請人係就第二次再審裁定聲請再審，即應審酌第
      二次再審裁定有無再審事由，再審聲請人所引前揭事由，
      係指摘原確定判決關於系爭離婚判決具有既判力之認定，
      此與第二次再審裁定有無再審事由，尚屬二事，揆之前揭
      最高法院裁定意旨，再審聲請人此部分主張難認合法」，
      經核亦無民事訴訟法第496條第1項適用法規顯有錯誤之情
      事、亦無同法第497條就足影響於判決之重要證物之再審
      事由。
四、綜上所述，再審聲請人依民事訴訟法第497條規定聲請再審
    ，為不合法；另依民事訴訟法第496條第1項第1款規定聲請
    再審，為一部不合法、一部無理由，應予駁回。
五、本件事證已臻明確，再審聲請人其餘主張經斟酌後認均不影
    響本院所為論斷，自無逐一審論之必要，附此敘明。
六、據上論結，本件再審之聲請為一部不合法、一部無理由，依
    民事訴訟法第507條、第502條、第95條、第78條，裁定如主
    文。　　
中    華　　民　　國　　110 　年　　3 　　月　　31　　日
                  民事第一庭  審判長法　官  丁振昌

                                    法　官  蔡孟珊

                                    法　官  李素靖
上為正本係照原本作成。
不得抗告。　　　　　　　　　　　　　　　　　　　
中　　華　　民　　國　　110 　年　　3 　　月　　31　　日

                                    書記官  高曉涵